臺灣高等法院刑事判決　　　　　　　　95年度上訴字第4429號
上　訴　人
即　被　告　乙○○
　　　　　　　　　　現於臺灣技能訓練所感訓中
上 訴 人即
被告之配偶　甲○○
選任辯護人　洪三財律師
上列上訴人因被告違反槍砲彈藥刀械管制條例案件，不服臺灣板
橋地方法院95年度訴字第1695號，中華民國95年9月22日第一審
判決（起訴案號：臺灣板橋地方法院檢察署95年度偵字第2277號
），提起上訴，本院判決如下：
    主  文
原判決撤銷。
乙○○未經許可，持有可發射子彈具有殺傷力之改造手槍，處有
期徒刑年貳月，併科罰金新臺幣陸萬元，罰金如易服勞役以新
臺幣仟元折算壹日；扣案之具殺傷力之仿FN廠一九一○型半自
動手槍換裝金屬槍管製造之改造手槍壹支（含彈匣壹個，槍枝管
制編號：0000000000號）沒收。
    事  實
一、乙○○於民國95年1月18日下午5時40分許，在臺北縣新莊市
    ○○街18號之騎樓下之地面上，拾獲不詳姓名年籍之人所遺
    失，以牛皮紙袋包裝內含，具有殺傷力之仿FN廠1910型半自
    動手槍換裝金屬槍管製造之改造手槍一支（含彈匣一個，槍
    枝管制編號：0000000000號）及具殺傷力土造金
    屬彈殼加裝直徑七．九mm金屬彈頭而成之改造子彈十顆後，
    明知未經中央主管機關許可，不得持有具有殺傷力之槍枝、
    子彈，竟基於為自己不法所有之意圖及未經許可持有改造手
    槍、改造子彈之犯意，將上開改造手槍及改造子彈侵占入己
    後，放置在所騎乘車號ＳＧ六－二二五號輕型機車之置物箱
    內而持有之。嗣為警於同日下午9時5分許在臺北縣新莊市○
    ○路33號前查獲，並扣得上開改造手槍一支（含彈匣一個）
    、改造子彈十顆（均經送鑑試射完畢）。
二、案經臺北縣政府警察局新莊分局報請臺灣板橋地方法院檢察
    署檢察官偵查起訴。
    理  由
一、訊據被告乙○○已坦承於95年1月18日下午9時5分許在台北
    縣新莊市○○路33號前，在其所騎機車置物箱內遭警查獲扣
    案之上開槍彈之事實，雖否認有非法持有槍彈之犯行，並辯
    稱：查扣之槍彈係一個叫士漢的朋友於94年12月底向伊借錢
    押給伊，伊於95年1月18日下午拿出來是去找他還錢，伊並
    不知情該槍彈具有殺傷力云云。
二、經查：
　(一)扣案之槍彈均具有殺傷力，有內政部警政署刑事警察局95年
    3月21日刑鑑字第0950020929號槍彈鑑定書在卷可按（見偵
    查卷第32至34頁），辯護人雖認該鑑定書之不具證據能力及
    質疑鑑定書之證明力，惟經本院傳訊執行本件槍彈鑑定之刑
    事警察局鑑識科人員李協昌到庭結稱：本案槍彈的鑑定是伊
    本人，手槍是採性能檢定法，子彈是採試射法，所謂性能檢
    定法是以實際的操作方式進行檢測槍枝的機械結構是否完整
    及槍枝性能是否良好之方法，其結構包括槍管滑套撞針擊槌
    等主要結構，性能包括擊發、退殼等主要運作性能，若其結
    構完整，性能良好則具殺傷力，實際上沒有裝子彈試射，但
    是我們也有實際操作這些過程，我們直接作外觀的槍測，包
    括是否有滑動現象，板機是否連動擊槌打擊撞針，如其運作
    情形良好，我們認為性能良好，雖沒有實際試射，但我們直
    接裝木質的圓柱物進入槍管，扣動板機撞擊撞針，確認木質
    的圓柱是否離開槍管，我們認為其擊發功能正常，因我們鑑
    定槍枝數量很多，無法單就每一個個案的槍枝試射，認定殺
    傷力的標準是每平方公分超過二十焦耳，本局計算動能的方
    法是以兩個光電柵，兩個光電柵的距離是兩公尺，彈頭通過
    兩個光電柵的時間將兩個距離除以時間得到彈動的速度，再
    以動能公式二分之一ＭＶ平方，Ｍ代表彈頭的重量，Ｖ指速
    度，即可得到動能，動能是指必須透過儀器檢測才能確定，
    不能用目測，子彈試射是直接於前方放置一塊0.65mm的鋁板
    當作監測板，若彈頭可穿透該監測板，即直接認定有殺傷力
    ，為何取.065mm 當監測板，是有經過實驗的（本局並發表
    在刑事科學刊物上），即單位面積超過每平方公分20焦耳，
    才可穿透監測板，至於子彈的動能沒有上面所述儀器的公式
    測試，是因為國內土造子彈外觀沒有一定的形式，所以沒有
    辦法每一個子彈找到適當的槍枝來試射，扣案子彈的試射，
    以類似槍管的形式做不同內徑的管狀物來作實際試射，管狀
    物長短是固定的，本局槍彈作業流程是採槍彈分離鑑定，所
    以沒有以扣案手槍試射等情觀之，本件槍彈之實際鑑定人已
    就槍彈之鑑定過程為上述之詳細供證，上開槍彈鑑定書自已
    具鑑定能力，再參予內政部警政署刑事警察局設有鑑識科，
    其鑑識人員均受專業訓練具有專業能力，數十年來頗受檢察
    機關及法院之倚重，受託鑑定，鑑定經驗之豐富更不在話下
    ，加上鑑定儀器設備之更新及進步，藉以提高其準確度，本
    院認鑑定人就扣案之手槍及子彈以上述所述之性能檢驗法（
    手槍部分）及試射法（子彈部分）而以其專業能力之判斷足
    認定上開鑑定書認扣案之槍彈具有殺傷力為可採，辯護人所
    辯該鑑定書無證據能力及證明力，自無可採。
　(二)扣案之槍彈經警查獲後，被告在警訊中、檢察官偵查中及原
　  審審理中均一直供承係於95年1月18日下午5時40分許在台北
    縣新莊市○○街18號之騎樓下所拾獲，嗣於本院審理中改稱
    查扣之槍彈係一個叫士漢的朋友於94年12月底持向伊質押借
    款，被查獲當時伊係持去找士漢之朋友還錢云云，惟被告之
    所以於本院審理中為上開辯解，係因95年5月28日下午10時
    25分許又遭警在台北縣新莊市○○街24號5樓經警查獲其又
    持有改造手槍二支及土造子彈8顆，經檢察官移送原審併辦
    ，被告對另查獲之手槍二支及子彈8顆係稱「士漢」之男子
    持向其質借新台幣（下同）十二萬元等情，經原審審理結果
    ，以刑法上之連續犯，必須基於一個概括之犯意連續數行為
    而犯同一罪名，始能成立，而所謂基於概括犯意，必須其多
    次犯罪行為自始均在一個預定犯罪計劃以內，出於主觀上始
    終同一犯意之進行，始足當之，若中途另有新犯意發生，縱
    所犯為同一罪名，究非連續其初發之意思，而不能成立連續
    犯，認被告於95年1月間偶然拾獲本件之槍彈而加持有，無
    從預想於三個月後將有人持槍彈向其質押借款，則被告先後
    二次持有槍彈之犯行顯非自始在一個預定犯罪計劃之內，亦
    非出於主觀上始終同一之犯意而進行，其先後二次之犯罪動
    機及情節均不相同，無從認定連續犯，而併予審判，將移送
    併辦部分退由檢察官另行偵辦，被告於收受第一審判決後，
    為求先後二次犯行得以連續犯論以一罪之有利判決，始改變
    其持有本案槍彈來源之原意，則其所為上開辦解，自難採信
    ，仍應以其在警訊、偵查中及原審審理中所供為真實。
　(三)按槍砲彈藥刀械管制條例第4條所列槍砲、彈藥，非經主管
　  機關許可，不得製造、販賣、運輸、轉讓、出租、出借、持
    有、寄藏或陳列、同條第5條定有明文，被告拾獲之改造手
    槍及土造子彈均具有殺傷力，已如前述，屬同條例第4條第1
    項第1款可發射金屬或子彈具殺傷力之手槍及第2款之彈藥即
    子彈，依法未經許可，不得持有，雖違禁物，惟乃屬財產犯
    罪之客體，故有強盜、詐取、侵占違禁物者，亦依各該本條
    論科（參照最高法院25年度總會決議(三)），又被告拾獲者除
    手槍外並含有彈匣及子彈在內，在客觀上足使人認該槍彈具
    有殺傷力，況被告於拾獲後未逕送警察機關處理而據為己有
    ，自難僅憑其主觀上不知具有殺傷力而脫免刑責，是被告所
    辯其不知其拾獲之槍彈具有殺傷力乙節，顯係卸責之詞，不
    足採信。
二、綜上所述，被告之犯行堪予認定，核被告所為係犯刑法第33
    7條之侵占遺失罪，及槍砲彈藥刀械管制條例第8條第4項未
    經許可持有具殺傷力之改造手槍及同條例第12條第4項之未
    經許可具殺傷力之子彈罪，又被告行為後，刑法於94年2月2
    日公布修正於95年7月1日施行，修正後刑法第55條刪除關於
    牽連犯之規定，惟並未變更有關想像競合犯之規定，僅增加
    但書「但不得科以較輕罪名所定最輕本刑以下之刑」，此為
    科刑之限制，為法律之明文化，非屬法律變更，因此裁判時
    關於想像競合犯，應適用修正後刑法第55條，至於牽連犯廢
    止後，有關原應認牽連犯之數罪則應數罪併罰，屬法律變更
    ，比較結果自應適用修正前有關牽連犯之規定依裁判上之一
    罪論處有利於行為人，則所犯未經許可持有具殺傷力之手槍
    及未經許可持有具殺傷力之子彈應依修正後刑法第55條前段
    以想像上競合犯從較重之未經許可持有具殺傷力之手槍罪處
    斷，所犯未經可持有具殺傷力之手槍罪與所犯侵占遺失物間
    具有方法結果之牽連關係應依修正前刑法第55條後段從較重
    之未經許可持有改造手槍罪處斷，又新修正刑法施行法第1
    條之1第1項規定中華民國94年1月7日刑法修正施行後，刑法
    分則編所定罰金之貨幣單位為新台幣，第2項前段規定94年1
    月7日刑法修正時刑法分則編未修正之條文定有罰金者，自
    94 年1月7日刑法修正施行後，就其所定數額提高為三十倍
    ，但72年6月26日至94年1月7日新增或修正之條文，就其所
    定數額提高為三倍，該條立法理由謂：「刑法24年施行後，
    為解決國民所得經濟水準已大幅提昇問題，有關罰金與罰鍰
    倍數之調整及銀元與新台幣之折算標準，訂有『罰金罰鍰提
    高標準條例』及現行法規所定貨幣單位折算新台幣條例』，
    除罰金以一銀元折算三元新台幣外，並將72年6月26日以前
    修正之刑法部分罰金數額提高為十倍，其後修正者則不再提
    高倍數，亦即刑法分則各罪罰金數額視前開情形分別提高為
    三十倍或三倍，考量新修正之刑法施行後，不再適用『現行
    法規所定貨幣單位折算新台幣條例』，為使罰金數額趨於一
    致，避免衍生新舊法比較適用問題，以緩和實務適用法律之
    衝擊，於不變動罰金數額之前提下，爰為第二項規定。」，
    從立法理由知該條立法之目的即在避免比較新舊法之煩瑣，
    且該條屬準據法之特別規定，無與罰金罰鍰提高標準條例有
    關規定，再行比較新舊法適用之問題，則本件上開刑法第33
    7條係屬於「94年1月7日刑法修正時，刑法分則編未修正之
    條文定有罰金者」於法律之適用自應適用現施行之新法之法
    定刑之罰金刑變更為新台幣，並提高其罰金刑金額為三十倍
    。原審對被告為論罰科刑之判決，固非無見，惟修正前刑法
    第42條第2項「易服勞役以一元以上三元以下折算一日」之
    規定，於修正後第42條第3項修正為「易服勞役以新台幣一
    千元、二千元、三千元折算一日」，比較新舊法之結果，有
    關罰金易服勞役之折算標準，自應適用最有利於行為人之新
    法所定之折算標準，（參照最高法院95年5月23日、95年第
    八次刑事庭會議決議），原判決以修正後第42條第3項但書
    將易服勞役之期限由修正前第42條第2項但書所規定期限六
    個月提高為一年，認修正前之易刑標準較有利於行為人，而
    依修正前第42條第2項前段諭知易服勞役之折算標準，惟原
    判決所諭知罰金之數額（新台幣六萬元），均無涉及修正前
    或修正後所定易服勞役所定最高期限限制之問題，原判決以
    新舊法所定最高期限執為比較之依據，而依舊法之規定為易
    服勞役之折算標準尚有未當，被告及上訴人甲○○以被告不
    知情其持有之槍彈具有殺傷力以及原判決量刑過重提起上訴
    ，雖無理由，惟原判決既有可議，自應由本院將原判決撤銷
    改判，爰審酌被告之素性及犯罪之動機、目的、手段及犯後
    之態度等一切情狀，仍量處如主文第二項所示之刑，罰金部
    分並依修正後刑法第42條第3項諭知易服勞役之折算標準，
    扣案之具有殺傷力之仿FN廠1910型半自動手槍換裝金屬槍管
    製造之改造手槍壹枝（含彈匣一個，槍枝管制號碼：000
    000000號）屬違禁物，應依法宣告沒收，至於查獲之
    子彈十顆，經送驗時已試射完畢，僅餘彈殼、彈頭皆已不具
    殺傷力，已非違禁物，不予宣告沒收，附此敘明。
據上論斷，應依刑事訴訟法第369條第1項前段、第364條、第299
條第1項前段，槍砲彈藥刀械管制條例第8條第4項、第12條第4項
，刑法第11條前段、第2條第1項、第337條、第55條前段、修正
前第55條後段、第42條第3項、第38條第1項第1款，刑法施行法
第1條之1判決如主文。
本案經檢察官李良忠到庭執行職務。
中　　華　　民　　國　　96　　年　　1 　　月　　29　　日
　　　　　　　　　刑事第三庭  審判長法　官  許國宏
　　　　　　　　　　　　　　　　　  法　官  陳祐治
　　　　　　　　　　　　　　　　　  法　官  許增男
以上正本證明與原本無異。
如不服本判決，應於收受送達後十日內向本院提出上訴書狀，其
未敘述上訴之理由者並得於提起上訴後十日內向本院補提理由書
（均須按他造當事人之人數附繕本）。
                                    書記官  鄒賢英
中　　華　　民　　國　　96　　年　　1 　　月　　31　　日
附錄：本案論罪科刑法條全文
槍砲彈藥刀械管制條例第8條第4項
未經許可，製造、販賣或運輸鋼筆槍、瓦斯槍、麻醉槍、獵槍、
空氣槍或第四條第一項第一款所定其他可發射金屬或子彈具有殺
傷力之各式槍砲者，處無期徒刑或五年以上有期徒刑，併科新臺
幣一千萬元以下罰金。
未經許可，轉讓、出租或出借前項所列槍枝者，處五年以上有期
徒刑，併科新臺幣一千萬元以下罰金。
意圖供自己或他人犯罪之用，而犯前二項之罪者，處無期徒刑或
七年以上有期徒刑，併科新臺幣一千萬元以下罰金。
未經許可，持有、寄藏或意圖販賣而陳列第一項所列槍枝者，處
三年以上十年以下有期徒刑，併科新臺幣七百萬元以下罰金。
第一項至第三項之未遂犯罰之。
槍砲彈藥刀械管制條例第12條第4項
未經許可，製造、販賣或運輸子彈者，處一年以上七年以下有期
徒刑，併科新台幣五百萬元以下罰金。
未經許可，轉讓、出租或出借子彈者，處六月以上五年以下有期
徒刑，併科新台幣三百萬元以下罰金。
意圖供自己或他人犯罪之用，而犯前二項之罪者，處三年以上十
年以下有期徒刑，併科新台幣七百萬元以下罰金。
未經許可，持有、寄藏或意圖販賣而陳列子彈者，處五年以下有
期徒刑，併科新台幣三百萬元以下罰金。
第一項至第三項之未遂犯罰之。
中華民國刑法第337條
意圖為自己或第三人不法之所有，而侵占遺失物、漂流物或其他
離本人所持有之物者，處五百元以下罰金。
